【裁判字號】    98,審訴,2977
【裁判日期】    980831
【裁判案由】    偽證
【裁判全文】
臺灣高雄地方法院刑事判決            98年度審訴字第2977號
公  訴  人  臺灣高雄地方法院檢察署檢察官
被      告  甲○○
                    （現另案於臺灣高雄第二監獄執行中）
上列被告因偽證案件，經檢察官提起公訴（98年度偵字第18681
號），本院依簡式審判程序審理，判決如下：
    主  文
甲○○犯偽證罪，處有期徒刑陸月。
    事  實
一、甲○○明知曾志男（另案審理中）於民國97年3 月17日凌晨
    4 時許，前往甲○○位於高雄市左營區○○○路91號12樓之
    2 住處向其購買第二級毒品甲基安非他命及第三級毒品愷他
    命時，並未以新臺幣（下同）1 萬6,000 元為代價，將1 錢
    重之第一級毒品海洛因賣予甲○○供其施用等情，因認係遭
    曾志男報警查獲，為圖報復並脫免販賣毒品刑責，竟基於偽
    證之犯意，在臺灣高雄地方法院檢察署97年度偵字第8606號
    被告曾志男涉嫌販賣毒品案件中，於97年5 月28日偵查中訊
    問時，以證人身分供前具結，就曾志男於97年3 月17日有無
    販賣第一級毒品海洛因予甲○○之案情有重要關係之事項，
    虛偽陳述：「（問：97年3 月17日，你有無交給曾志男兩包
    海洛因？）沒有。當天曾志男有帶海洛因過來，向他詢問後
    ，有向他購買1 錢海洛因，我是以大概1 萬6,000 元向他購
    買。」云云，而妨害國家司法權之正確行使。嗣甲○○於曾
    志男涉嫌販賣毒品案件確定前之97年9 月19日審判程序中，
    自白其前揭偵訊中為虛偽證述，而知上情。
二、案經臺灣高雄地方法院檢察署檢察官公訴檢察官簽分偵查起
    訴。
    理  由
一、本件被告甲○○所犯之偽證罪，為死刑、無期徒刑、最輕本
    刑為3 年以上有期徒刑以外之罪，其於準備程序進行中，就
    被訴事實為有罪之陳述，經本院告知簡式審判程序之旨，並
    聽取檢察官及被告之意見後，裁定進行簡式審判程序。
二、上開犯罪事實，業經被告甲○○於本院審理中坦承不諱，核
    與證人即另案被告曾志男於97年度偵字第8606號案件偵查中
    之證述相符，並有被告甲○○於另案97年度偵字第8606號案
    件之以證人身分之偵查證述及證人結文影本、本院97年度訴
    字第1154號刑事案件之97年9 月19日審理筆錄暨證人結文各
    1 份在卷可稽，足認被告之自白與事實相符，足堪採信。從
    而，本件事證明確，被告犯行，應堪認定，應依法論科。
三、按刑法上之偽證罪，為形式犯，不以結果之發生為要件，一
    有偽證行為，無論當事人是否因而受有利或不利之判決，均
    不影響其犯罪之成立，而該罪所謂於案情有重要關係之事項
    ，則指該事項之有無，足以影響於裁判之結果者而言（最高
    法院71年度臺上字第8127號判例意旨參照），是故核被告以
    證人身分於97年5 月28日偵查中，就曾志男有無販賣第一級
    毒品海洛因之重要事項，供前具結而為虛偽不實陳述，其所
    為係犯刑法第168 條之偽證罪。又被告於另案97年度訴字第
    1154號案件97年9 月19日審理期日，即自白偽證犯行，且該
    案被告曾志男被訴有關販賣第一級毒品案件，嗣經本院97年
    度訴字第1154號於97年11月18日判處持有第一級毒品罪（有
    期徒刑5 月），上訴後，復撤回上訴，於98年2 月4 日確定
    ，分別有被告上述偵訊、審理筆錄、曾志男之臺灣高等法院
    被告前案紀錄表在卷可查，足認被告於所虛偽陳述之案件裁
    判確定前自白，應依刑法第172 條規定減輕其刑。
四、爰審酌被告藐視證人到庭作證應據實陳述之義務，於偵訊中
    任意虛捏情詞而為虛偽證述，致生無謂之司法調查程序，影
    響司法威信及被告於他案審理中及本案偵、審時終能自白犯
    行，並將如何為虛偽結證之情節供承明確，犯後態度尚可等
    一切情狀，量處如主文所示之刑。又刑法第41條所稱犯最重
    本刑為5 年以下有期徒刑之刑之罪者，係指法定最重本刑而
    言，並不包括依總則加重或減輕情形在內，蓋屬「總則」性
    質之加減事由，僅為處斷刑上之加重或減免，並未變更其犯
    罪類型，原有法定刑自不受影響。而刑法第172 條就犯偽證
    罪、誣告罪，於裁判或懲戒處分確定前自白者，應減輕或免
    除其刑之規定，雖列於刑法分則編，且係就個別之特定犯罪
    行為而設，然其立法目的與自首規定雷同，係在藉此優惠，
    鼓勵行為人及時悔悟，並早日發現真實，節省訴訟勞費，避
    免審判權遭受不當之侵害，此一規定，既未變更其犯罪類型
    ，自屬相當於「總則」之減免其刑規定，其原有法定刑並不
    因此而受影響。是以被告所犯刑法第168 條之偽證罪部分，
    因其法定刑為7 年以下有期徒刑，縱被告經本院依刑法第
    172 條規定減輕其刑，且宣告6 個月以下有期徒刑，仍無刑
    法第41條諭知易科罰金標準之適用（最高法院95年度臺上字
    第4927號判決意旨參照），併予指明。
據上論斷，應依刑事訴訟法第273 之1 第1 項、第299 條第1 項
前段，刑法第168 條、第172條，判決如主文。
本案經檢察官乙○○到庭執行職務。
中    華    民    國    98    年    8     月    31    日
                  刑事第十庭    法  官  梁淑美
以上正本證明與原本無異。
如不服本判決應於收受本判決後10日內向本院提出上訴書狀，並
應敘述具體理由，如未敘述上訴理由者，應於上訴期間屆滿後20
日內補提理由書狀於本院（均須按他造當事人之人數附繕本）「
切勿逕送上級法院」。
中    華    民    國    98    年    8     月    31    日
                                書記官  林豐富
附錄本案論罪科刑法條：
刑法第168 條
於執行審判職務之公署審判時或於檢察官偵查時，證人、鑑定人
、通譯於案情有重要關係之事項，供前或供後具結，而為虛偽陳
述者，處7 年以下有期徒刑。
中華民國刑法第172條
（偽證、誣告自白減免）
犯第168 條至第171 條之罪，於所虛偽陳述或所誣告之案件，裁
判或懲戒處分確定前自白者，減輕或免除其刑。


司法院資訊處製作；財團法人民間司法改革基金會備份。
